【裁判字號】    98,訴,552
【裁判日期】    980428
【裁判案由】    違反槍砲彈藥刀械管制條例
【裁判全文】
臺灣彰化地方法院刑事判決               98年度訴字第552號
公  訴  人  臺灣彰化地方法院檢察署檢察官
被      告  乙○○
選任辯護人  陳國偉律師
上列被告因違反槍砲彈藥刀械管制條例案件，經檢察官提起
公訴（98年度偵字第727號），本院判決如下：
    主  文
乙○○未經許可持有可發射子彈，具有殺傷力之槍枝，累犯，處
有期徒刑壹年柒月。併科罰金新臺幣伍萬元，罰金如易服勞役，
以新臺幣壹仟元折算壹日。
扣案仿貝瑞塔92FS型半自動改造手槍壹枝（編號A，槍枝管制編
號為：0000000000號，含彈匣）沒收。
    事  實
一、乙○○曾於民國（下同）92年間因過失傷害案件，經台灣桃
    園地方法院以92年壢交簡字第1558號，於93年12月12日判處
    有期徒刑3月確定，於94年8月27日執行完畢，猶不知警惕，
    明知未經許可，不得持有槍砲彈藥刀械管制條例所管制之槍
    枝及彈藥，竟於97年11月初某日，在彰化縣溪州鄉成功村莿
    仔埤圳附近，拾獲具殺傷力之仿貝瑞塔92FS型半自動改造手
    槍1枝（編號A，槍枝管制編號為：0000000000號，含彈匣）
    及具殺傷力之口徑8.9釐米非制式子彈1顆後，即將上開槍彈
    放置於位在彰化縣溪州鄉中橫巷15號住處旁倉庫，未經許可
    而無故持有之。嗣於98年1月17日上午7時50分許，警方持本
    院所核發，以被搜索人涉嫌犯毒品危害防制條例案件之搜索
    票至上開住處搜索時，乙○○在警方未發現其持有槍彈前，
    即主動提出上開槍彈，而為警當場查扣（另同時扣得不具殺
    傷力之改造手槍及空氣槍各1枝，均含彈匣）。
二、案經彰化縣警察局北斗分局移送臺灣彰化地方法院檢察署檢
    察官偵查起訴。
        理  由
壹、關於證據能力之說明
一、按搜索，經受搜索人出於自願性同意者，得不使用搜索票。
    但執行人員應出示證件，並將其同意之旨記載於筆錄，此為
    刑事訴訟法第131條之1所明定。本件搜索係經被告乙○○所
    同意，此有搜索扣押筆錄附於警卷可稽（見警卷第6頁），
    應認搜索所扣得之前揭改造手槍及改造子彈，均具證據能力
    。
二、另本案其餘全部卷證所涵括之供述證據及非供述證據，公訴
    人、被告及其選任辯護人均同意以下全部證據之證據能力，
    亦未於言詞辯論終結前聲明異議，本院審酌該等供述證據及
    非供述證據作成時之情況，並無不適當之情事，應均具有證
    據能力，合先敘明。
貳、認定犯罪事實所憑之證據及理由
一、上揭犯罪事實，業據被告許乙○○於警詢、偵訊、本院準備
    程序及審理時均坦承不諱，且有現場及扣案物照片共16幀在
    卷可稽（見警卷第15至22頁），復有改造手槍1支（含彈匣1
    個）、改造子彈1顆扣案可資佐證，且該扣案槍枝經警初步
    檢視，認該槍枝非屬空氣槍枝，槍枝大部結構完整，槍管暢
    通，槍枝具有擊發機構，並可發揮功能，此有彰化縣警察局
    槍枝初步檢視報告表1紙在卷（見警卷第10頁）可稽，而扣
    案之槍枝、子彈經送內政部警政署刑事警察局以「檢視法、
    性能檢驗法、試射法、動能測試法」鑑驗，認送鑑件槍枝1
    枝（槍枝管制編號為：0000000000號），係改造手槍，由仿
    貝瑞塔92FS型半自動手槍製造之槍枝，換裝土造金屬槍管而
    成，擊發功能正常，可供擊發適當之子彈使用，認具殺傷力
    ；送鑑子彈1顆，認係非制式子彈，由金屬彈殼組合直徑8.9
    釐米金屬彈頭而成，經試射，可擊發，認具殺傷力，有內政
    部刑事警察局98年2月27日刑鑑字第0980011222號槍彈鑑驗
    書附卷可証（見98年度偵字第727號卷第11至13頁），足認
    被告上揭自白與事實相符。本件被告違反槍砲彈藥刀械管制
    條例犯行，事證明確，堪予認定
二、按「自首」所謂發覺，固非以有偵查犯罪權之機關或人員確
    知其人犯罪無誤為必要，而於對其發生嫌疑時，即得謂為已
    發覺；但此項對犯人之嫌疑，仍須有確切之根據得為合理之
    可疑者，始足當之，若單純主觀上之懷疑，要不得謂已發生
    嫌疑（最高法院72年臺上字第641 號判例參照）。查證人即
    本件執行搜索之彰化縣警察局北斗分局警員甲○○於本院審
    理時到庭結證稱：「（如何發現本案被告犯罪？）本來檢舉
    人檢舉的內容是被告的居所內有人吸毒。」「（有申請搜索
    票嗎？）以毒品的案由申請的。」「（到被告住所搜索過程
    ？）去的時候看到被告，很訝異，叫被告如果有違法的東西
    自行拿出來，被告先從床上拿出兩把槍，我說應該不只吧，
    結果他又從屋外拿出另一把。但沒有毒品。」「（被告被查
    獲後至做筆錄態度如何？）很好，自行坦承犯行。」「（當
    初執行毒品搜索時，在被告拿出扣案槍彈之前，是否有跡證
    顯示被告持有槍械？）沒有。」「（毒品案件接受檢舉時，
    是否已高度懷疑被告持有槍彈？）沒有。」等語，足見本件
    查獲員警於搜索時，尚不知被告持有槍彈之犯行，惟被告於
    偵查犯罪權之機關或人員確知其人犯有持有槍彈罪行或對其
    發生嫌疑前，即自行取出其所持有之所有槍彈以資扣案，自
    符合槍砲彈藥刀械管制條例第18條第1項前段自首之規定。
、論罪科刑及沒收
一、核被告乙○○所為，係犯槍砲彈藥刀械管制條例第8條第4項
    之未經許可持有可發射子彈具有殺傷力之槍枝罪及同條例第
    12 條第4項之未經許可持有子彈罪。被告以一行為同時持有
    可發射子彈具有殺傷力之手槍及子彈，為一行為觸犯數罪名
    之想像競合犯，應從一重之未經許可持有可發射子彈具有殺
    傷力手槍罪處斷（最高法院74年度台上字第3400號判例意旨
    可資參照）。被告曾於92年間因過失傷害案件，經台灣桃園
    地方法院以92年壢交簡字第1558號，於93年12月12日判處有
    期徒刑3月確定，於94年8月27日執行完畢，此有台灣彰化地
    方法院檢察署刑案資料查註紀錄表、台灣高等法院被告前案
    紀錄表各乙紙附卷可稽，其受此有期徒刑執行完畢後，五年
    以內故意再犯有期徒刑以上之罪，應依累犯規定加重其刑。
    按犯本條例之罪自首，並報繳其持有之全部槍砲、彈藥、刀
    械者，減輕或免除其刑，槍砲彈藥刀械管制條例第18條第1
    項前段定有明文，此為刑法第62條前段之特別規定，自應優
    先適用。本件被告於有偵查犯罪職權之機關或個人發覺其犯
    罪前，即主動將上開扣案之改造手槍1支、改造子彈1顆取交
    員警，向員警供出其未經許可持有上開改造手槍、改造子彈
    之犯行，而自首接受裁判，此經彰化縣警察局和北斗分局警
    員甲○○於本院審理時結證無訛，應依槍砲彈藥刀械管制條
    例第18條第1項前段規定，減輕其刑，並依刑法第71條第1項
    規定先加後減。爰審酌具有殺傷力之改造槍枝、改造子彈均
    係屬高度危險之物品，非經主管機關許可，當不得擅自製造
    、持有，被告漠視法令，非法持有具有殺傷力之改造手槍、
    子彈，對社會治安、秩序之危害匪淺，暨考量其所持有槍彈
    之數量、犯罪之動機、目的、手段、素行、生活狀況、智識
    程度，其於警詢、偵查、審理中均坦承犯行，態度尚佳等一
    切情狀，量處如主文所示之刑，並就併科罰金部分依刑法第
    42 條第3項諭知罰金易服勞役之折算標準。
二、被告所持仿貝瑞塔92FS型半自動改造手槍1枝（編號A，槍枝
    管制編號為：0000000000號，含彈匣）為違禁物，爰依刑法
    第38條第1項第1款規定宣告沒收。另扣案之改造子彈1顆，
    業經試射擊發，已喪失子彈之效能，不再具有殺傷力，此外
    ，警方尚扣得不具殺傷力之改造手槍及空氣槍各一支，均非
    屬違禁物，無庸為沒收之宣告，併此敘明。
據上論斷，應依刑事訴訟法第299 條第1 項前段，槍砲彈藥刀械
管制條例第8 條第4 項、第12條第4 項、第18條第1 項前段，刑
法第11條前段、第55條、第47條第1項、第42條第3項、第38條第
1項第1款，判決如主文。
本案經檢察官王元郁庭執行職務。
中    華    民    國    98    年    4     月    28    日
                  刑事第九庭      審判長法官  蕭文學
                                  法      官  葛永輝
                                  法      官  黃齡玉
以上正本證明與原本無異。
如不服本判決應於收受判決後10日內向本院提出上訴書狀，並應
敘述具體理由；其未敘述上訴理由者，應於上訴期間屆滿後20日
內向本院補提理由書（均須按他造當事人之人數附繕本）「切勿
逕送上級法院」。
中    華    民    國    98    年    4     月    28    日
                                      書記官  黃明慧
附錄本案論罪科刑法條全文：
槍砲彈藥刀械管制條例第8條第4項、第12條第4項。
未經許可，持有、寄藏或意圖販賣而陳列第1項所列槍枝者，處3
年以上10 年以下有期徒刑，併科新臺幣 700 萬元以下罰金。
未經許可，持有、寄藏或意圖販賣而陳列子彈者，處5年以下有
期徒刑，併科新台幣 300 萬元以下罰金。


司法院資訊處製作；財團法人民間司法改革基金會備份。
